臺灣高等法院臺中分院刑事裁定　　　　 100年度抗字第1073號
抗　告　人
即　被　告　賴禹任
上列抗告人因偽造文書等案件，不服臺灣臺中地方法院中華民國
100年11月30日所為延長羈押裁定（100年度訴字第2385號），提
起抗告，本院裁定如下：
    主  文
抗告駁回。
    理  由
一、本件抗告意旨略以：抗告人即被告賴禹任（下稱被告）於歷
    次警詢、偵訊已就所涉本件犯行均已坦承，被告所涉犯之情
    節僅係出門跟班的小弟，負責把風，亦於原審審理中據實供
    承所犯事實經過，實無任何能力再反覆施行詐欺行為，且依
    憲法第8條、司法院釋字第392號、第653號、第654號解釋、
    最高法院94年度抗字第414號裁定等意旨，被告縱屬犯罪嫌
    疑重大，並具有法定羈押原因，若依比例原則判斷，並無羈
    押之必要，自得停止羈押，或改以其他干預被告權利較輕微
    之強制處分，刑事訴訟法第101條之2、第115條、第116條等
    規定即本此意旨而設，爰請求撤銷原裁定，另為停止羈押或
    干預被告權利較輕微之處分等語。
二、按羈押被告之目的，其本質在於確保訴訟程序得以順利進行
    ，或為確保證據之存在與真實、或為確保嗣後刑罰之執行，
    而對被告所實施剝奪其人身自由之強制處分。被告有無羈押
    之必要，法院僅須審查被告犯罪嫌疑是否重大、有無羈押原
    因、以及有無賴羈押以保全偵審或執行之必要，由法院就具
    體個案情節予以斟酌決定，如就客觀情事觀察，法院許可羈
    押之裁定或延長羈押之裁定，在目的與手段間之衡量並無明
    顯違反比例原則情形，即無違法或不當可言，此乃法律所賦
    予法院之職權。又按刑事被告經法官訊問後，認為犯罪嫌疑
    重大，有事實足認有反覆實施刑事訴訟法第101條之1第1項
    所列各款犯罪之同一犯罪之虞，而有羈押之必要者，得羈押
    之，刑事訴訟法第101條之1第1項定有明文。考其立法理由
    ，係因考慮該條所列各款犯罪，一般而言，對於他人生命、
    身體、財產有重大之侵害，對社會治安破壞甚鉅，而其犯罪
    性質，從實證之經驗而言，犯罪行為人大多有一而再、再而
    三反覆為之的傾向，故為避免此種犯罪型態之犯罪行為人，
    在同一社會環境條件下，再次興起犯罪之意念而再為同一之
    犯罪，因此透過拘束其身體自由之方式，避免其再犯。至於
    有無羈押之必要，則由法院以上述羈押之目的依職權為目的
    性之裁量為其裁量標準，除被告犯罪嫌疑已屬重大外，自當
    基於訴訟進行程度、犯罪性質、犯罪實際情狀及其他一切情
    事，審慎斟酌有無上開保全或預防目的，依職權妥適裁量，
    俾能兼顧國家刑事追訴、刑罰權之順暢執行及人權保障，法
    院在不違背通常生活經驗之定則或論理法則時，依法自有審
    酌認定之職權。
三、經查：
  (一)本件被告前因犯偽造文書等案件，經原審訊問後，認其犯罪
    嫌疑重大，有事實足認有反覆實施同一犯罪之虞，非予羈押
    ，顯難進行審判、執行，並有羈押必要，於民國100年9月2
    日依刑事訴訟法第101條之1第1項第7款規定諭知羈押在案。
    嗣於本案審理中，被告雖仍有前開羈押原因，但已無羈押之
    必要，經原審於100年11月9日裁定准予被告取具保證金額新
    臺幣（下同）10萬元並限制出境、出海及住居後准予停止羈
    押。茲因被告羈押期間即將屆滿，仍無法具保，且被告等所
    組該詐欺集團分工縝密，係具有反覆性、計畫性，而反覆以
    同種類詐騙行為為目的之職業性犯罪，非屬偶發犯，足認被
    告仍有反覆實施同一犯罪之虞，前開羈押原因既均未消滅，
    為確保日後本案之審理、執行，原審認仍有繼續羈押被告之
    必要，應自100年12月2日起延長羈押2月。
  (二)被告之抗告意旨雖稱其就所涉本件犯行，已於原審審理中據
    實供認所犯事實經過，且所涉犯之情節，僅係出門跟班的小
    弟，負責把風，實無任何能力反覆施行詐欺行為云云。惟按
    法院為預防性羈押之處分，其本質上係屬基於維護社會治安
    之理由，對於特定危害治安之犯罪所為預防性措施，法院僅
    需要針對犯嫌是否涉嫌刑事訴訟法第101條之1之各款犯罪，
    及該犯罪有無反覆實施之虞，審酌羈押之處分是否合適當性
    、必要性及合比例性而為處分之依據，與被告是否於偵審中
    認罪並無關聯。又法院依上開規定決定是否應予羈押時，並
    不須有積極證據，足認其確實準備或預備再為同一之犯罪，
    僅須由其犯罪之歷程觀察，其於某種條件下已經多次犯下該
    條所列之罪行，而該某種條件，現在正存在於被告本身或其
    前犯罪之外在條件並未有明顯之改善，而可使人相信在此等
    環境下，被告有可能再為同一犯罪之危險，即可認定有反覆
    實施該條犯罪之虞。再衡諸現今詐騙集團猖獗程度，已嚴重
    影響社會治安，甚而造成人與人之間信任感喪失，基於公共
    利益之維護，倘主事之詐騙集團成員，竟得以無保釋放，全
    然無法嚇阻其反覆運用其詐騙技巧對不特定之社會大眾施詐
    ，勢將使詐騙集團益形猖獗，嚴重影響社會治安，為達成上
    開維護社會治安之目的，確不能以無保釋放而責付或限制住
    居等處分達成上開目的，從而將羈押處分所造成被告自由權
    利之損害與防止詐欺集團犯行以維護治安之目的相衡結果，
    本院認為對被告延長羈押之處分，尚與比例原則無違，合於
    羈押之必要性。
四、綜上所述，本件被告之羈押原因既仍存在，原審所為延長羈
    押之裁定，核屬允當，無違比例原則，抗告意旨徒執前詞指
    摘原審裁定不當，並請求撤銷原裁定，難認有理由，應予駁
    回。
據上論斷，應依刑事訴訟法第412條，裁定如主文。
中    華    民    國   100    年    12    月    22    日
            刑事第四庭  審判長法  官  洪  耀  宗
                              法  官  林  清  鈞
                              法  官  卓  進  仕
以上正本證明與原本無異。
不得抗告。
                              書記官  郭  振  祥
中    華    民    國   100    年    12    月    22    日